臺灣臺南地方法院刑事判決　　　　　　　99年度易字第1741號
公　訴　人　臺灣臺南地方法院檢察署檢察官
被　　　告　李宗哲
選任辯護人　謝凱傑律師
　　　　　　蔡麗珠律師
　　　　　　江信賢律師
上列被告因毒品危害防制條例等案件，經檢察官提起公訴（九十
九年度營偵字第七七七號、第九三一號），本院判決如下：
    主  文
李宗哲持有第二級毒品，處有期徒刑參月，如易科罰金，以新臺
幣壹仟元折算壹日。扣案第二級毒品甲基安非他命零點零玖柒公
克（驗餘淨重）沒收銷燬之；扣案包裝袋壹個沒收之。
被訴恐嚇部分無罪。
    事  實
一、李宗哲明知甲基安非他命係毒品危害防制條例規範之第二級
    毒品，非經許可不得持有，竟基於持有第二級毒品甲基安非
    他命之故意，於九十九年五月四日上午九時五十分前某日，
    取得第二級毒品甲基安非他命一包（驗餘淨重０‧０九七公
    克）後，而非法持有並置於其所經營，位於臺南市○區○○
    路二五四號之一文堆高機行二樓辦公室之床頭櫃內。嗣於九
    十九年五月四日上午九時五十分，經警持本院核發之搜索票
    至前址查獲，並扣得前開第二級毒品甲基安非他命一包與李
    宗哲所有之電子磅秤一台、鏟子一支與行動電話等物。
二、案經台南縣警察局新營分局（現改制為台南市政府警察局新
    營分局）報告台灣台南地方法院檢察署檢察官偵查起訴。
    理  由
壹、有罪部分：
一、證據能力之判斷：
  (一)按被告以外之人於審判外之陳述，經當事人於審判程序同意
    作為證據，法院審酌該言詞陳述或書面陳述作成時之情況，
    認為適當者，亦得為證據，刑事訴訟法第一百五十九條之五
    第一項定有明文。查被告於本院審理時對證人李忠賢、盧景
    祥等人於警詢時及偵訊中所為筆錄之證據能力均不爭執，且
    本院依卷內資料審酌該警詢及偵訊筆錄作成時之情況，亦認
    為並未有何違背法律或其他相關規定之情事，而應認為適當
    ，是依刑事訴訟法第一百五十九條之五第一項之規定，上開
    證人等於警詢及偵訊所作之筆錄，為傳聞法則之例外而具有
    證據能力，本院自得引為判決參考之依據，先予敘明。
  (二)本案其餘認定有罪事實所引用之證據，檢察官、被告及其辯
    護人均未曾就證據能力表示異議，而各該證據依刑事訴訟法
    規定，經核亦無不具證據能力之情事，故依第一百五十九條
    之五之規定，均得作為認定被告犯罪事實之依據，合先敘明
    。
二、犯罪事實之認定：
（一）訊據被告固不否認經警於前揭時間至其經營之一文堆高機
      行辦公室二樓處查獲前開第二級毒品甲基安非他命一節，
      惟矢口否認涉有非法持有第二級毒品甲基安非他命犯行，
      辯稱：扣案毒品非其所有，並不知前開毒品為何在該處云
      云。辯護意旨則以：被告尿液並無吸毒反應，被告並無持
      有毒品之動機；被告員工亦會至二樓辦公室，扣案毒品並
      非必屬被告所有；公訴意旨無法具體認定被告客觀上有支
      配扣案毒品之事實，亦未明確記載被告持有毒品之起始時
      間，不應逕認被告非法持有毒品云云，以資為辯。
（二）經查：
    (一)台南市政府警察局新營分局所屬警員於九十九年五月四日
      上午九時五十分，持本院核發之搜索票，至被告所經營，
      位於臺南市○區○○路二五四號之一文堆高機行二樓辦公
      室處執行搜索，並在前開辦公室之床頭櫃內查獲扣案之第
      二級毒品甲基安非他命一包（驗餘淨重０‧０九七公克）
      一節，業據被告所承認，並經證人即當日執行搜索之警員
      林志鴻於本院審理時到庭證述屬實（參見本院卷第八九頁
      至第九０頁），另有台南縣警察局新營分局竹埔派出所搜
      索扣押筆錄、扣押物品收據、扣押物品目錄表各一份（參
      見警卷第一一頁至第一五頁）、現場照片九張（參見警卷
      第一六頁至第二０頁）。又扣得之前開毒品確屬毒品危害
      防制條例所規範之第二級毒品甲基安非他命等情，亦經高
      雄市立凱旋醫院鑑定屬實，有該院九十九年八月三十一日
      高市凱醫驗字第一三七０三號濫用藥物成品檢驗鑑定書一
      份存卷可考（參見偵卷第四六頁），此部分事實應堪認定
      。
    (二)承辦員警於前揭時地查獲前開毒品時，扣案第二級毒品甲
      基安非他命一包係置於一只綠色塑膠袋內，而同一塑膠袋
      內，尚有被告所有之剷子一支等情，業據被告於警詢中自
      承不諱，並有前開現場照片足佐，此部分事實亦堪認定。
      而訊據被告於偵查中亦坦承扣案剷子原係供被告抽煙斗放
      煙草所用之物（參見偵卷第六五頁），另參以承辦員警至
      被告經營之前開堆高機行搜索時，被告原在二樓辦公室處
      一節，業經證人林志鴻於本院審理時到庭證述屬實（參見
      本院卷第八九頁背面）。依此，綜合前述扣案第二級毒品
      甲基安非他命係在被告經營之堆高機行辦公室床頭櫃內查
      獲，且被告所有之剷子與扣案毒品置於同一塑膠袋內，及
      被告為警查獲時，其自身亦在放置毒品之辦公室內，堪認
      扣案毒品確係被告實力支配之下，屬其持有中。
    (三)被告於本院審理時雖辯稱：證人即本案檢舉人李忠賢原係
      其員工，嗣因借款不還遭其催討後，始向承辦員警為不實
      之舉發，而其在證人李忠賢任職期間，亦曾在辦公室內聞
      到異味；並曾於警詢中辯稱：其懷疑扣案毒品可能是證人
      李忠賢所有云云。惟查證人李忠賢於九十九年四月二十三
      日警詢中確曾向承辦員警舉發被告非法持有第二級毒品甲
      基安非他命，然證人李忠賢於警詢中檢舉被告持有毒品之
      放置位置為辦公室抽屜內（參見警卷第八頁背面），與證
      人林志鴻於本院審理時結證稱：其等接獲之情資是毒品置
      於被告辦公室之抽屜內等語相符（參見本院卷第九二頁背
      面），然本案實際查獲之毒品則置於辦公室床頭櫃內，與
      證人李忠賢檢舉之位置明顯不同，倘扣案毒品為證人李忠
      賢所有，而於任職期間留置於被告辦公室內，嗣於遭催討
      債務心生不滿，設詞誣陷被告，衡情證人李忠賢當會將扣
      案毒品係存放於床頭櫃內一事告知承辦員警，以使承辦員
      警得以順利查獲，以遂其誣陷之意為是。況訊據證人李忠
      賢於本院審理時結證稱：其在被告經營之堆高機行任職期
      間非久，約於九十八年十月中旬至十一月初即行離職（參
      見本院卷第九三頁背面）；被告於偵查中則稱證人李忠賢
      任職至九十八年十二月底（參見偵卷第六六頁），是證人
      李忠賢離職之時至其於九十九年四月二十三日向警方檢舉
      時，期間至少有四月之久，倘其本有誣陷被告之意，衡情
      應於離職之際即行檢舉，當無離職如此之久後，始行設局
      誣陷被告，不懼被告於此之前即已發現毒品並反客為主先
      行向員警檢舉其非法持有毒品犯行。被告前開所辯，尚難
      採信。
    (四)辯護意旨另辯稱：被告經營之堆高機雇用之員工流動性甚
      高，而員工均可上樓至扣案毒品存放之辦公室內，故扣案
      毒品可能係其他員工所放置，不能肯認確係被告所持有云
      云。惟被告於偵查中供稱：李忠賢離職後，未曾在雇用其
      他員工；並供稱：李忠賢後，二樓辦公室僅有其在使用等
      語（參見偵卷第六六頁）。依此，前開辦公室於九十九年
      間，僅有被告使用，並無其他員工使用，辯護意旨前開所
      辯，顯無理由，難以採信。另辯護意旨雖辯稱：被告尿液
      並無施用第二級毒品甲基安非他命之陽性反應，故被告應
      無持有第二級毒品甲基安非他命之動機云云。惟吸毒者尿
      液是否呈現第二級毒品甲基安非他命之陽性反應，涉及施
      用者之施用毒品數量、檢驗時間距離實際施用時間是否已
      逾最大檢驗時間等因素，不可一概而論。況持有毒品者之
      動機甚多，除供己施用外，亦不乏轉讓販售，甚或其他非
      法用途。本案被告自為警查獲毒品時起至本院審理中，始
      終否認非法持有毒品，故乏證據足以確認其持有毒品之目
      的、動機為何，然此並不影響被告持有毒品犯行之認定。
      辯護意旨據此主張被告並無非法持有毒品犯行云云，尚無
      可採。又被告於九十九年五月四日上午九時五十分為警查
      獲持有扣案毒品，故可資認定被告至遲於前開時間非法持
      有毒品，而被告究竟自何時開始持有前開毒品，因被告始
      終否認扣案毒品之持有而無從確定，然此與被告該當於持
      有毒品之構成要件之認定並無影響。
    (五)綜此，被告及辯護意旨前開所辯，均無可採。被告非法持
      有第二級毒品安非他命之犯行已臻明確，堪以認定，應依
      法論科。
三、論罪科刑：核被告所為係犯毒品危害防制條例第十一條第二
    項之持有第二級毒品罪。爰審酌被告非法持有毒品之數量非
    多、影響社會治安情節非重、犯罪後始終否認犯行之態度，
    並斟酌被告犯罪手段、生活狀況、品行、智識程度等一切情
    狀，量處如主文所示之刑，並諭知易科罰金之折算標準，以
    資懲儆。扣案毒品為第二級毒品甲基安非他命一節，已如前
    述，應依毒品危害防制條例第十八條第一項前段之規定沒收
    銷燬之。另承裝毒品所用之包裝袋，為被告持有毒品所用之
    工具，爰依刑法第三十八條第一項第二款之規定沒收之。其
    餘扣案之剷子一支、電子磅秤等物，並非被告持有毒品所用
    之工具，且非違禁物，自無宣告沒收之餘地，併此敘明。
貳、無罪部分：
一、公訴意旨另以：被告前因與告訴人李忠賢間存有債務糾紛，
    竟於九十九年四月二十三日十九時許，撥打告訴人李忠賢行
    動電話催討債務，因協商不成，竟基於恐嚇之犯意，向告訴
    人李忠賢嚇稱：「你今天若沒還我這新臺幣（下同）二萬元
    ，一千元就能讓人出一條人命了」等語，致告訴人李忠賢心
    生畏懼，而於同日報警處理，因認被告就此部分涉有刑法第
    三百零五條之恐嚇罪嫌等語。
二、按犯罪事實應依證據認定之，無證據不得認定其犯罪事實；
    不能證明被告犯罪者，應諭知無罪之判決，刑事訴訟法第一
    百五十四條第二項、第三百零一條第一項分別定有明文。又
    告訴人之告訴，係以使被告受刑事訴追為目的，是其陳述是
    否與事實相符，仍應調查其他証據以資審認，最高法院五十
    二年臺上字第一三００號著有判例，可資參照。復按認定不
    利於被告之事實，須依積極證據，苟積極證據不足為不利於
    被告事實之認定時，即應為有利於被告之認定，更不必有何
    有利之證據，最高法院三十年上字第八一六號判例意旨亦揭
    示甚詳。又按刑法第三百零五條恐嚇罪之成立，須被害人因
    加害人惡害之通知心生畏懼，而有不安全之感覺為要件；若
    被害人並未因之而生畏怖，即不足對其致生安全上之危險，
    尚難以該罪相繩，合先敘明。
三、經查：
  (一)告訴人李忠賢於九十九年四月二十三日，以遭被告恐嚇為由
    至台南縣警察局新營分局竹埔派出所報案，並於同日十九時
    許，接獲被告以其持有之0000000000號行動電話
    撥打至告訴人持有之0000000000號行動電話，被
    告於電話中曾為：「你今天若沒還我這兩萬元，一千元就能
    讓人出一條人命了。」之語等情，業據告訴人於偵查中以證
    人身分證述報案經過明確（參見偵卷第五三頁），並經本院
    勘驗前開電話通話內容屬實（參見本院卷第三三頁背面至第
    三四頁所示勘驗筆錄），另有被告持有000000000
    0號行動電話通聯記錄光碟一份在卷可參，此部分事實應堪
    認定。辯護意旨雖辯稱前開電話係告訴人於報案之際主動撥
    打被告電話云云，並以證人即受理告訴人報告之警員林聖富
    於本院審理中證述當日係告訴人自行撥打電話予被告等證詞
    （參見本院卷第八六頁背面）為據。然依被告持有之000
    0000000號行動電話通聯紀錄可知，該通電話應係被
    告撥打予告訴人（參見該通聯紀錄編號第五四一六號項次所
    示發話紀錄），證人林聖富此部分證言應屬誤記，合先說明
    如前。
  (二)按被告對告訴人之通知是否本於恐嚇之故意、告訴人是否心
    生畏懼等關乎被告行為是否該當於刑法恐嚇罪之構成要件，
    須斟酌被告與告訴人對話所述全部內容，並考量當時情境，
    始能確認。查被告於九十九年四月二十三日十九時與告訴人
    之通話內容分述如下：
    賢（按指李忠賢）：啊！你恐嚇我說這條命還要不要？
    哲（按指李宗哲）：我問說你這條命還要不要？你這條性命
        還要不要？
    賢：對阿！我跟你說我還要阿！
    哲：阿！你要，你若要，說難聽一點，你本票不敢簽，你就
        是…(李忠賢插話聲音蓋過以致聽不清楚)
    賢：阿你…阿你…像你說的嘛！兩萬，你卻要叫我簽六萬!
    哲：講難聽一點，我今天叫你簽六萬也是剛好而已。之前有
        證據。你今天欠我兩萬塊，講難聽一點，你還我，我也
        是六萬還你，對不對！我是對我自己的保障阿！是不是
        ！這兩萬你若是沒有還我，我只拿你一萬，另一萬元我
        會告你！對不對，六萬我是假設一萬關你三個月，我也
        是照法院程序來走的，這六萬元，我也是透過法院，經
        過法院，我才有辦法給你這樣處理，是不是。
    賢：喂！李宗哲。
    哲：寫兩萬元（本票），不然你敢不敢簽?敢不敢?
    賢：李宗哲我跟你講。
    哲：敢不敢，若不敢我笑你不是男子漢。
      （被告與告訴人爭執）
    賢：我如果敢，那你敢不敢回答我的問題?
    哲：我敢回答。
    賢：你今天為什麼恐嚇我？
    哲：我恐嚇你什麼?你說。
    賢：你有說『我這條命還要不要』?
    哲：我今天問你這條命還要不要？問你這條…這條錢要不要
        還給我？我講難聽一點，你今天若沒還我這兩萬元，一
        千元就能讓人出一條人命了。
    賢：一千元就能讓人出一條人命是不是？
    哲：對阿。你今天對我錄音也沒關係。
    哲：你今天自己要自殺也沒關係，你今天自己要自殺在法官
        面前我可以這樣子說。你今天是自己自殺的也不是我殺
        你的。
    哲：電話都能錄音的，電話都有人在監聽的。
    （以下係警員請被告到案說明，下略）
    是觀被告與告訴人間之對話，所謂「這條命還要不要」係告
    訴人主動先行提及，並以質問被告方式而為表達，而被告則
    係重複告訴人之問話，是被告雖有前開言語，能否認其確有
    恐嚇之意，實非無疑。嗣告訴人再次質問被告為何恐嚇，並
    指稱被告曾說「我這條命還要不要」等語，被告始再次重覆
    前開問句，足見被告並無恐嚇之意。而被告於前開重覆言語
    後，旋即陳稱之「一千元就能讓人出一條人命了」之語，無
    非源於告訴人先提及之前開言語，進而加強語氣所用，自難
    認其本意在於藉此意欲加害告訴人生命而為恐嚇。況依證人
    林聖富於本院審理時結證稱有關告訴人與被告為前開通話時
    之情緒，證人林聖富證稱：告訴人覺得被告恐嚇要危害他家
    人而感到生氣；告訴人當時情緒很激動，情緒很明顯不是平
    靜的；嗣後則證稱：無法判斷告訴人當時的情緒為何（參見
    本院卷第八八頁）。並參以前述前開恐嚇言語幾乎均是告訴
    人主動提起，並反覆質問被告，故告訴人是否確因被告前開
    言語感到畏懼而致生危害於安全，實難肯認。
  (三)從而，依本院調查證據之結果，認依據目前卷證尚難認定被
    告確有恐嚇之故意，亦難認定告訴人因被告前開言語而有心
    生畏懼之情形。是被告所為與刑法第三百零五條之構成要件
    尚屬有間，此外，復查無其他積極證據，足資證明被告有公
    訴意旨所指恐嚇犯行，應認公訴意旨所指被告此部分恐嚇犯
    行罪嫌尚有不足，自應為無罪判決之諭知。
據上論斷，應依刑事訴訟法第二百九十九條第一項前段、第三百
零一條第一項，毒品危害防制條例第十一條第二項、第十八條第
一項前段，刑法第十一條前段、第四十一條第一項前段、第三十
八條第一項第二款，判決如主文。
本案經檢察官許華偉到庭執行職務
中    華    民    國   100    年    7     月    28    日
                       刑事第四庭法  官 卓穎毓
以上正本證明與原本無異。
如不服本判決應於收受本判決後10日內向本院提出上訴書狀，並
應敘述具體理由。如未敘述上訴理由者，應於上訴期間屆滿後20
日內向本院補提理由書狀（均須按他造當事人之人數附繕本）「
切勿逕送上級法院」。
                                 書記官 林書婷
中    華    民    國   100    年    7     月    29    日
附錄法條：
毒品危害防制條例第11條
持有第一級毒品者，處 3 年以下有期徒刑、拘役或新臺幣 5 萬
元以下罰金。
持有第二級毒品者，處 2 年以下有期徒刑、拘役或新臺幣 3 萬
元以下罰金。
持有第一級毒品純質淨重十公克以上者，處 1 年以上 7 年以下
有期徒刑，得併科新臺幣 1 百萬元以下罰金。
持有第二級毒品純質淨重二十公克以上者，處 6 月以上 5 年以
下有期徒刑，得併科新臺幣 70 萬元以下罰金。
持有第三級毒品純質淨重二十公克以上者，處 3 年以下有期徒
刑，得併科新臺幣 30 萬元以下罰金。
持有第四級毒品純質淨重二十公克以上者，處 1 年以下有期徒
刑，得併科新臺幣 10 萬元以下罰金。
持有專供製造或施用第一級、第二級毒品之器具者，處 1 年以
下有期徒刑、拘役或新臺幣 1 萬元以下罰金。